臺灣高等法院臺中分院刑事判決　　　　　　　　　　　九十年度上訴字第三五號
　　上　訴　人
　　即　被　告　丁○○
右上訴人因偽造文書等案件，不服臺灣南投地方法院八十九年度訴字第三五九號中華
民國八十九年二月二十二日第一審判決（起訴案號：臺灣南投地方法院檢察署八十九
年度偵字第三五九號），提起上訴，本院判決如左：
    主      文
原判決撤銷。
丁○○共同變造駕駛執照，足以生損害於他人，處有期徒刑伍月，如易科罰金，以參
佰元折算壹日，扣案變造駕駛執照上黏貼之丁○○照片壹張，沒收。
其他被訴行使偽造私文書、竊盜部分無罪。
    事      實
一、丁○○前因煙毒及違反麻醉藥品管理條例案件，先後於民國八十四年四月十八日
    及同年八月十日，分別經臺灣南投地方法院以八十三年度訴字第三○號及本院判
    決處有期徒刑三年八月、七月確定，並定應執行刑為有期徒刑四年，甫於八十五
    年十二月六日假釋出獄，尚在假釋期間。詎仍不知悔改，因上開假釋被撤銷遭通
    緝中，為避免身分遭識破，竟於八十八年五月間，與其不詳姓名成年友人基於變
    造特種文書之犯意聯絡，由丁○○委託該友人變造駕駛執照供其使用，經該友人
    將來源不明之丙○○小客車駕駛執照（駕駛執照號碼為：Ｚ000000000
    號，為丙○○於八十八年三月間某日，在南投縣草屯鎮○○路失竊）上丙○○之
    照片撕下，換貼為丁○○所有之照片於該駕駛執照上，加以變造之，並藏放於丁○○向不知情之乙○○借用之車號Ｂ四─四二○號自小客車內腳踏墊下。嗣於同
    年五月十七日晚上九時三十分許，為警於南投市○○路八六六號日新車行前，在
    乙○○所有牌照號碼Ｂ四─四五○五號自用小客車內，查獲上開變造之駕駛執照
    一張，並循線查獲施用燦。
二、案經南投縣警察局南投分局報告臺灣南投地方法院檢察署檢察官偵查起訴。
    理      由
壹、有罪部分（變造特種文書）：
一、訊據被告丁○○矢口否認有變造上開駕照犯行，辯稱因其被撤銷假釋通緝中，朋
    友要幫忙，才交給伊扣案之駕照，伊並未變造駕等語。惟查，右開駕照係被害人
    丙○○所有，於八十八年三月間失竊一節，業經被害人在警訊、偵查、本院指訴
    綦詳，再證人乙○○曾多次將上開車輛借予被告使用，並於八十八年五月間將該
    車借予許建忠使用後由許建忠將該車交予被告，車上變造之丙○○駕駛執照並非
    乙○○所有等情，業經乙○○（在台灣南投地方地方法院檢察署八十八年度偵字
    第二七四三號竊盜案八十八年六月十一日、七月七日偵訊中，及本案偵訊中，及
    本院調查中）、許建忠在台灣南投地方法院檢察署偵查中（見八十八年度偵字第
    二七四三號竊盜案八十八年六月十一日、七月七日偵訊中，及本案偵訊中）證稱
    在卷，被告在本院調查中亦不否認上開駕照係其託朋友變造，本件事證明確，被
    告上開辯解顯係卸責之詞，不足採信，被告犯行至堪認定。
二、核被告丁○○所為，係犯刑法第二百十二條變造特種文書罪。被告與其不詳姓名
    友人間，有犯意聯絡及行為分擔，均為共同正犯。原審予以論科，固非無見，惟
    原審判決未於事實欄詳予認定被告犯罪時間，漏未論被告之友人為共犯，均有未
    洽，被告上訴辯稱該駕照係其友人要幫忙才交予被告使用等語，雖無理由，惟原
    審判決有關變造特種文書部分既有上開可議之處，仍應由本院予以撤銷改判。爰
    審酌被告前因煙毒及違反麻醉藥品管理條例案件，先後於八十四年四月十八日及
    同年八月十日，分別經臺灣南投地方法院以八十三年度訴字第三○號及本院判決
    處有期徒刑三年八月、七月確定，並定應執行刑為有期徒刑四年，甫於八十五年
    十二月六日假釋出獄，於假釋期間，有臺灣高等法院被告全國前案紀錄表一份在
    卷可稽，素行不佳，尚在假釋期間再犯本件之罪，及其犯罪動機、手段、犯罪後
    態度等一切情狀，量處如主文第二項所示之刑，並諭知易科罰金之折算標準。扣
    案丙○○駕照上變造之照片一張係被告所有供犯罪所用之物，爰依刑法第三十八
    條第一項第二款規定予以宣告沒收。
貳、無罪部分（竊盜、行使偽造私文書）：
一、公訴意旨略以：被告丁○○意圖為自己不法之所有，於八十八年三月間某日，在
    南投縣草屯鎮○○路某處，徒手竊得丙○○所有之駕駛執照一枚（駕駛執照號碼
    為Ｚ000000000號）後，即基於概括犯意，分別於同年四月一日及四月
    十日，連續持該駕駛執照至同縣南投市○○路二八九號一樓笙弘電訊工程有限公
    司（下稱笙弘公司），假冒丙○○之名義，使不知情之笙弘公司職員己○○及庚○○，分別在東信電訊股份有限公司（下稱東信公司）之行動電話服務申請表之
    申請人簽名欄上，偽簽丙○○之署名，而偽造丙○○申請行動電話之行動電話服
    務申請表計二份，並將該申請表連同上開駕駛執照影本，交付己○○及庚○○以
    行使之，而委託己○○及庚○○，代為向東信公司申請行動電話門號，致使東信
    公司誤信上開行動電話服務申請表為真正，提供電話號碼「000000000
    0」、「0000000000」號等電話號碼予丁○○使用，足以生損害於丙○○及東信公司對客戶資料管理之正確性，因認被告涉犯刑法第三百二十條第一
    項竊盜罪嫌、第二百十六條、第二百十條行使偽造私文書犯嫌等語。
二、公訴人認被告涉犯上開罪嫌，係以：(1)、證人庚○○在偵查中證稱八十八年四月
    十日持丙○○駕駛至笙弘公司辦理行動電話之人有點跛行，與被告右腳肌肉痿縮
    走路會跛行等情相符。(2)、證人乙○○、許建忠在偵查中證稱乙○○曾多次借車
    予被告，八十八年五月間乙○○曾將上開車輛借予許建忠，再由許建忠將車交付
    予被告，被告向乙○○借車之時點與扣案變造駕照為警查獲時間（八十八年五月
    十七日）甚為接近，被告供稱其僅向乙○○借過一次車輛等語不可採信。(3)、被
    告對於其所有黏貼在丙○○駕照上之照片在偵查中先則辯稱係其一、二十年前所
    拍攝，放置在住處客廳抽屜內，乙○○可能知道照片放在該處等語，嗣經與乙○○對質後，則改稱乙○○未翻過該抽屜，可能不知道照片放在何處，該照片好像
    其遺失之身分證上照片等語，供詞反覆，顯為卸責之詞。(4)、扣案變造駕駛執照
    一張、行動電話服務申請表影本二份，為其論據。訊據被告矢口否認有持丙○○
    駕駛執照至笙弘公司申請行動電話使用，辯稱伊是在八十八年五月份才拿到扣案
    變造之駕照，而上開行動電話是八十八年四月間申請，當時被告尚未拿到該駕照
    ，不可能持該駕照申請行動電話等語。
三、按犯罪事實應依證據認定之，無證據不得推定其犯罪事實，刑事訴訟法第一百五
    十四條定有明文。經查：(1)、被害人丙○○在警訊中供稱：「（右述駕駛執照何
    時、地遭竊？歹徒如何破壞行竊？）可能於八十八年三月間，在南投縣草屯鎮○○路被竊，因當時我駕車發生交通事故，將車輛停放在該處乙家汽車修配廠待修
    ，直到四月十日許接到東訊電信公司寄二支行動電話0000－000000及0000－0000
    00之帳單至我家，我才知道駕駛執照被竊，另被歹徒冒我之姓名申請右述行動電
　　話號碼二支，我所有小客車無明顯破壞。」等語（見偵查卷第十八頁反面），被
    害人並未目睹行竊之人，其供述不足以為被告有行竊之證據。(2)、上開行動電話
    二支係八十八年四月一日、十日，由一男子持丙○○駕照至笙弘公司所申請辦理
    一節，固有東信電訊ＧＳＭ服務申請表影本二份在卷可稽，惟申辦上開行動電話
    時，丙○○之駕照尚未經變造，其上之照片仍為丙○○本人一節，業經被害人丙○○於九十一年一月七日在本院調查中證稱在卷；再上開申請表均非申請人所填
    寫，而係由笙弘公司職員庚○○及己○○所代為填寫一節，亦據該二證人在偵查
    中結證在卷，另該二證人對於上開行動電話是否被告所申請一節：、己○○在
    偵查中證稱：「（當時來辦的人與駕照上的人不符？〔提示駕照〕）沒印象。」
    、「（〔提示乙○○、丁○○相片〕當時來辦的人是何人？）沒印象。」、「（
    有無印象來辦者身體有何殘缺？）沒注意到。」、「（無法看出是何人？）看不
    出來。」等語（見偵查卷第一０四－一０五頁），在原審證稱：「（你是否看過
    被告本人？）我有印象看過他，在那裡見過我沒有印象了，是否在我之前笙弘公
    司店裡，我不是很確定，因店裡的客人很多，我現在已不在笙弘公司做事了。」
    、「（你在警局〔按應為偵訊，原審誤為警訊〕是否依照片指認？）是的，當時
    我是依臉形來指認的。」等語（見原審卷第四十三頁），嗣則在原審經與被告隔
    離訊問後，改稱：「我是依他的身高及下額，確定是被告有來我店裡申請行動電
    話。」，及之前因被告在場無法完全表述等語（見原審卷第四六頁）。、證人
    庚○○在偵查中證稱：「（認識乙○○、丁○○？）沒印象。」、「（〔提示東
    信客服申請表〕是否是由你填寫？）四月十日的是我辦的，四月一日不是我辦的
    。」、「（記得當時去辦的人是何人嗎？）因有時是朋友拿來替他辦，所以若與
    證件不同，會問一下。」、「（〔提示乙○○、丁○○之刑事相片資料〕是否認
    得出是何人？）沒有什麼印象，我印象中有一個來辦者，腳有點跛，身材約一七
    ０公分，好像沒有戴眼鏡。」、「有一點點跛，似長短腳。」等語（見偵查卷第
    一０八－一一０頁）；在本院結證稱：「我不知道丁○○是何人，因為拿過來申
    請的人跟所拿來的證件不是同一人，不是當庭的被告，是一個較年輕的人來辦的
    ，我在檢察署時是看照片指認的，我也不太確定，我現在確定不是庭上的被告。
    」等語（見本院九十年三月十四日筆錄）。綜上二證人證詞，其中庚○○明確證
    稱不是被告到笙弘公司申辯上開行動電話，證人己○○雖在原審一度改稱確是被
    告到笙弘公司申辦行動電話等語，惟參以其在偵查中距案發日期較近時均無法指
    認是否由被告申請一節，竟在距案發日較久之原審（八十九年十月十三日，距案
    發日已一年半）能明確指認係被告申辦，及其指訴先後不一致，難謂無瑕疵，自
    不得採為不利被告之證據。證人即笙弘公司負責人甲○○在偵查中證稱：上開申
    請表係公司門市小姐所填載，而客戶來辦時，只須拿身分證影本，通常會核對身
    分證上之照片，但有些客戶會稱是朋友要他來辦等語，證人並非實際辦理申辦手
    續者，自難據其證詞為不利被告之證據，另證人甲○○雖在偵查中證稱案發當天
    留有錄影帶等語，惟該門市部之錄影帶約一個禮拜即重洗再錄一節，業據己○○
    及庚○○在偵查中證稱在卷，是亦無法由錄影帶中辨識申辦者究為何人。(4)、綜
    上所述，檢察官所舉證據並不足以證明被告有竊盜及行使偽造私文書犯行，至被
    告辯解雖與證人乙○○及許建忠證述情節不符，或有先後不一情形，惟於無積極
    事證下，難僅因被告辯解不足採信即遽認被告有檢察官所指犯行，此外，本院復
    查無其他積極事證堪認被告有竊盜及行使偽造私文書犯行，自應為被告無罪判決
    。原審未予詳查，遽為被告有罪之判決，被告上訴否認犯罪，為有理由，應由本
    院予以撤銷，改判被告無罪。
據上論斷，應依刑事訴訟法第第三百六十九條、第三百六十四條、第三百零一條第一
項、第二百九十九條第一項前段，刑法第二百十二條、第四十一條第一項、第三十八
條第一項第二款，罰金罰鍰提高標準條例第一條前段、第二項，判決如主文。
本案經檢察官戊○○到庭執行職務。
中      華      民      國　    九十一     年     一      月   二十九 　日
                                臺灣高等法院臺中分院刑事第八庭
                                      審判長法  官  羅　得　村
                                            法　官　劉　榮　服
                                            法　官  陳　賢　慧
右正本證明與原本無異。
變造特種文書部分不得上訴。
行使偽造私文書、竊盜部分檢察官得上訴。
如不服本判決應於收受送達後十日內向本院提出上訴書狀，其未敘述上訴之理由者並
得於提起上訴後十日內向本院補提理由書（均須按他造當事人之人數附繕本）。
                          書記官　許　麗　花
中      華      民      國　    九十一     年     一      月   三十一 　日
附錄法條：
刑法第二百一十二條：
偽造、變造護照、旅券、免許證、特許證及關於品行、能力服務或其他相類之證書、
介紹書，足以生損害於公眾或他人者，處一年以下有期徒刑、拘役或三百元以下罰金
。
                                                                        Ｒ
